【裁判字號】    98,交聲,306
【裁判日期】    981130
【裁判案由】    違反道路交通管理處罰條例聲明異議
【裁判全文】
臺灣苗栗地方法院交通事件裁定         98年度交聲字第306號
原處分機關  交通部公路總局新竹區監理所苗栗監理站
異  議  人
即受處分人  甲○○
上列異議人因違反道路交通管理處罰條例案件，對於交通部公路
總局新竹區監理所苗栗監理站98年10月13日所為之竹監苗字第裁
54-A00HD3055號處分（原舉發案號：北市警交大字第A00HD3055
號），聲明異議，本院裁定如下：
    主  文
原處分撤銷。
甲○○機車駕駛人，駕車行駛人行道，處罰鍰新臺幣陸佰元，並
記違規點數壹點。
    理  由
一、按交通法庭認為聲明異議有理由或聲明異議雖無理由而原處
    分不當或違法者，應以裁定將原處分經聲明異議部分撤銷，
    並自為裁定，道路交通案件處理辦法第20條前段定有明文。
    次按汽車駕駛人，駕車行駛人行道者，處新臺幣（下同）60
    0 元以上1,800 元以下罰鍰，並記違規點數1 點，道路交通
    管理處罰條例第45條第6 款、第63條第1 項第1 款分別定有
    明文。而道路交通管理處罰條例所稱之汽車，依該條例第3
    條第8 款規定，係包括機器腳踏車在內。
二、原處分意旨略以：本件異議人即受處分人甲○○騎乘車牌號
    碼CWC-508 號重型機車，於民國98年5 月22日16時45分許行
    經臺北市○○路處，為臺北市政府警察局信義分局吳興街派
    出所警員舉發「駕車行駛人行道」違規；嗣異議人未於舉發
    單所載應到案時間內到案表示不服舉發，原處分機關乃依道
    道路交通管理處罰條例第45條第1 項第6 款、第63條第1 項
    第1 款暨違反道路交通管理事件統一裁罰基準及處理細則第
    41條第4 項規定，於98年10月13日裁處異議人罰鍰新臺幣1,
    800 元，並記違規點數1 點，原處分並無不法等語。
三、異議意旨略以：異議人於98年5 月22日借朋友CWC-508 號機
    車騎乘，初到臺北路況不明，前面多人騎乘，也未看到任何
    禁止騎乘標示，被警員攔下，告知是行駛人行道違規，當場
    警員未給任何違規單，至今也從未收到任何違規通知單，為
    此向法院提出異議，請求撤銷原處分。惟異議人否認有收到
    舉發違規通知單之存根聯，並以罰鍰不應逾期加倍云云置辯
    等語。
四、經查：
（一）訊據異議人坦承有於上揭時、地騎乘車號CWC-508 號重型
      機車行駛人行道之違規行為（見本院98年11月3 日之訊問
      筆錄），且有原舉發單位即臺北市政府警察局北市警交大
      字第A00HD3055 號舉發違反道路交通管理事件通知單1 份
      在卷足憑，是異議人確有駕車行駛人行道之違規屬實，堪
      予認定。
（二）按對於違反道路交通管理處罰條例之行為，當場舉發者，
      應填記駕駛人或行為人姓名、性別、出生年月日、地址、
      身分證統一號碼及車主姓名、地址、車牌號碼、車輛種類
      ；被查獲之駕駛人或行為人為受處分人時，應於填記通知
      單後將通知聯交付該駕駛人或行為人簽名或蓋章收受之；
      拒絕簽章者，仍應將通知聯交付該駕駛人或行為人收受，
      並記明其事由及交付之時間；拒絕收受者應告知其應到案
      時間及處所，並記明事由與告知事項，視為已收受，違反
      道路交通管理事件統一裁罰標準及處理細則第11條第1 項
      第1 款規定甚明。又道路交通管理處罰條例所定罰鍰之處
      罰，受處罰人接獲違反道路交通管理事件通知單後，於15
      日內得不經裁決，逕依第92條第3 項之罰鍰基準規定，向
      指定之處所繳納結案，不服舉發事實者，應於15日內，向
      處罰機關陳述意見，其不依通知所定期限內前往指定處所
      聽候裁決，且未依規定期限繳納罰鍰結案或向處罰機關陳
      述意見者，處罰機關得逕行裁決之，道路交通管理處罰條
      例第9 條定有明文。
（三）本件異議人主張其於拒簽拒收舉發違規通知單後，警員並
      未告知其到案日期及處所等情，業據證人即本件舉發警員
      黃鴻鈞於98年11月3 日本院調查時到庭具結證稱：「（本
      件舉發過程有無錄音？）沒有。」「（可否舉證你有告知
      他繳款之時、地？）無法。」等語甚詳（見本院卷第18頁
      ），足徵異議人上開所辯，應非虛妄。且依卷附之臺北市
      政府警察局北市警交大字第A00HD3005 號舉發違反道路交
      通管理事件通知單上之收受通知聯者簽章欄僅記載「拒簽
      拒收」，並無記載「已交付駕駛人或行為人收受，並記明
      其事由及交付之時間」等文字，則原舉發機關自無由依前
      開違反道路交通管理事件統一裁罰基準及處理細則第11條
      第1 項第1 款規定，主張異議人業已收受。再者，本件舉
      發違規通知單未寄交異議人乙節，亦有本院98年11月19日
      公務電話紀錄表1 份可按。是異議人縱已知悉本件違規事
      由，惟實際上因未收受上開舉發違規通知單，無從依通知
      單所載應到案期限內繳納最低罰鍰或聽候裁決。準此，本
      件舉發員警舉發異議人有上開違規事實，固然無誤，然舉
      發程序難謂適法，自不得將異議人因此遲誤到案期間之不
      利益結果歸由異議人承受。按違反道路交通管理事件統一
      裁罰基準表係依據受處分人逾越應到案期限日數之久暫設
      有不同處罰金額之裁量標準，逾期越久，可責程度越高，
      處罰越重，然此係以異議人有逾越應到案期限之可歸責性
      為前提。本件舉發違規通知單既未合法送達予異議人，業
      如前述，是異議人縱有逾應到案期限仍未繳納罰鍰之情事
      ，亦非有可歸責之事由。從而，本件既無法證明確有告知
      異議人應到案之時間及處所，自應為有利於異議人之認定
      ，視為異議人已遵期到案提出申訴，則原處分機關逕以最
      高額裁處異議人罰鍰，其處分即難認為允當。
五、綜上所述，異議人確有前揭騎車行駛人行道之違規行為，惟
    本件舉發程序因有上揭瑕疵可指，難認異議人有故意不依期
    限到案之情形，原處分機關未予詳查，遽以異議人逾越應到
    案期限60日以上為由，從重裁處異議人罰鍰1,800 元，並記
    違規點數1 點，即有未洽。從而，原處分既有前開違誤，自
    應由本院撤銷原處分，再以異議人有上開駕車行駛人行道之
    違規事實，依道路交通管理處罰條例第45條第6 款、第63條
    第1 項第1 款及違反道路交通管理事件統一裁罰基準表之規
    定，從輕裁處異議人新臺幣600 元，並記違規點數1 點，以
    資適法。
六、據上論斷，應依道路交通管理處罰條例第87條第2 項，道路
    交通案件處理辦法第20條，裁定如主文。
中    華    民    國    98    年    11    月  30      日
                  交通法庭  法  官  周靜妮
以上正本證明與原本無異。
如不服本裁定應於送達後5 日內向本院提出抗告狀。
                            書記官  巫穎
中    華    民    國    98    年    11    月    30    日


司法院資訊處製作；財團法人民間司法改革基金會備份。
